【裁判字號】    95,交聲,4
【裁判日期】    950529
【裁判案由】    違反道路交通管理處罰條例聲明異議
【裁判全文】
臺灣桃園地方法院刑事交通事件裁定       95年度交聲字第4號
原處分機關  交通部公路總局新竹區監理所中壢監理站
異  議  人  甲○○
上列異議人即受處分人因違反道路交通管理處罰條例案件，對於
交通部公路總局新竹區監理所中壢監理站於中華民國94年12月8
日壢監裁字第裁53－DA0000000 號所為之處分（原處分案號：桃
警局交字第DA0000000號），聲明異議，本院裁定如下：
    主    文
異議駁回。
    理    由
一、原處分意旨略以：異議人即受處分人甲○○駕駛車牌號碼UJ
    -4480 號自小客車於民國94年12月8 日凌晨0 時46分許，在
    桃園縣平鎮市○○路244 號前，因「持逾其駕駛執照駕車」
    、「酒後駕駛，經測試為0.83MG/L」之違規行為，經桃園縣
    政府警察局平鎮分局平鎮派出所員警查獲，並依法填製桃警
    局交字第DA0000000 號舉發違反道路交通管理事件通知單，
    經異議人提出申訴，原處分機關爰依違反道路交通管理處罰
    條例第22條第1 項第6 款、第35條第3 項之規定，裁處異議
    人新台幣（下同）51300 元（其中持逾期駕駛執照駕車之違
    規行為處罰鍰1800元，另酒後駕駛行為則處罰鍰49500 元）
    ，並吊銷其駕駛執照12個月等語。
二、異議意旨略以：異議人於94年12月7 日晚上下班後，駕駛車
    牌號碼UJ-4480 號自小客車與同事一同前往桃園縣龍潭鄉慶
    豐餐廳聚餐，席間因同事盡歡情境下而飲用酒類，當晚約21
    時許，其與部分同事先行離席，並由同事丙○○駕駛上開車
    輛搭載異議人返回位於桃園縣平鎮市○○路244 巷4 弄6 號
    住處，並將其載至湧光路244 號前對面路邊空地，將車輛熄
    火並將車鑰匙交給異議人，再由其自己步行返家，丙○○再
    與其他同事離開。但異議人返家後遭其妻大聲數落、嘮叨，
    乃又負氣返回車上發動引擎小憩，惟未有任何駕駛行為，豈
    料，於94年12月8 日凌晨0 時46分許，因員警敲車窗而驚醒
    ，其表明並無駕駛行為，然在員警堅持要求下進行酒測，後
    更因檢測值超過0.55MG/L，而遭警要求交出汽車鑰匙，將車
    開至派出所，且查出其駕駛執照已經逾期。其對於駕駛執照
    逾期一事並不爭執，然其當時並無駕駛行為，僅在車上小憩
    ，為此聲明異議，請求撤銷原處分云云。
三、按汽（機）車駕駛人持逾期之駕駛執照駕車者，處600 元以
    上1,200 元以下（新臺幣1,800 元以上3,600 元以下）罰鍰
    ，並禁止其駕駛，駕駛執照並應扣繳之，道路交通管理處罰
    條例第22條第1 項第6 款、第2 項分別定有明文。另依道路
    交通安全規則第114 條第2 款之規定，汽車駕駛人飲用酒類
    或其他類似物後其吐氣所含酒精濃度超過每公升0.25毫克或
    血液中酒精濃度超過0.05％以上者，不得駕車。又汽車駕駛
    人，駕駛汽車經測試檢定酒精濃度超過規定標準者，處新台
    幣（下同）15,000元以上60,000元以下罰鍰，並當場移置保
    管其車輛及吊扣其駕駛執照1 年，道路交通管理處罰條例第
    35條第1 項第1 款定有明文。
四、經查：
    (一)本件異議人甲○○於94年12月8 日凌晨0 時46分許，經桃
      園縣政府警察局平鎮分局平鎮派出所員警發現人在車牌號
      碼UJ-4480 號自小客車駕駛座上，該車引擎並未熄火，經
      警對其進行呼氣酒精濃度測試，當場經測得其呼氣酒精濃
      度達每公升0.83毫克，嗣經原處分機關檢視公路監理系統
      ，異議人汽車駕駛執照之有效期間僅到92年2 月10日起，
      是於案發時，異議人所持之駕駛執照業已逾期等情，為異
      議人甲○○於本院訊問時所不否認（見本院95年1 月18日
      、2 月8 日訊問筆錄），並有舉發違反道路交通管理事件
      通知單、酒精濃度測定單及公路監理查詢汽車駕駛人異動
      歷史資料各1 紙、異議人於94年12月8 日警詢筆錄1 份附
      卷可稽。
    (二)異議人雖辯稱其無駕駛行為云云，然異議人於94年12月8
      日警詢中已供承：94年12月7 日中午12時許，在桃園縣龍
      潭鄉龍元宮旁海產店，和數名同事一同飲用高樑酒，飲至
      同日12時50分許返回桃園縣龍潭鄉中山科學研究所上班，
      同日17時許下班後才駕駛車牌號碼UJ-4480 號自小客車返
      家，並將車停放在湧光路244 號對面，尚未下車就在車上
      睡著了等語（見同上開警詢筆錄），異議人也自承上開警
      詢筆錄所載內容均係其所陳述，僅又辯稱：中午只喝一點
      點，晚上喝比較多云云，是異議人先後所為陳述已有不同
      ，是否可採，要非無疑。
    (三)再者，證人即案發當時之現場值勤警員乙○○到庭證稱：
      其與同事巡邏時經過湧光路，看到異議人的車輛違規停車
      在馬路上，佔據半個車道，鑰匙插在車上，引擎未熄火，
      我們就下車查看，把駕駛座的車門打開，看到異議人躺在
      駕駛座上睡覺，且有聞道酒味，就將異議人喊醒（喊好幾
      次，也有搖異議人），就在現場做酒精濃度測試，異議人
      只說『我已經在我家門口了，為何還要辦他』，之後就帶
      回派出所製作警詢筆錄及生理平衡檢測，也有讓異議人洗
      臉、上廁所、喝水，所以製作筆錄時，異議人精神蠻正常
      ，意識也算清醒等語（見本院95年1 月18日訊問筆錄），
      其並當庭提出車牌號碼UJ-4480 號自小客車當時停放之現
      場照片2 張附卷為佐，而證人乙○○身為執法人員，與異
      議人既素不相識，且無任何宿怨仇隙，衡情證人乙○○應
      無在執行交通勤務中故意誣陷、取締異議人之可能，甚或
      甘冒涉犯偽證罪之罪責蓄意構陷異議人有此交通違規，故
      證人乙○○上述之證詞自屬可採。而參諸警方到場時，現
      場僅有異議人1 人在場，且異議人係坐在駕駛座上，該車
      引擎仍在發動，並未熄火等情，顯見應係由異議人親自駕
      駛無疑，亦正因異議人親自駕駛，而當時其業已酒醉，故
      該自小客車才會以上述斜停路上之不正常方式停放，更足
      以說明確係異議人酒後駕車甚明。
    (四)雖異議人一再辯稱係同事丙○○駕車送其返家云云，然卻
      始終不願提出證人丙○○之真實年籍資料或地址，以供本
      院傳喚調查，復未能偕同證人出庭，是其所辯是否屬實，
      尚非無疑。更何況，縱認異議人所辯其同事丙○○駕車搭
      載其至湧光路乙事為真，衡情丙○○將異議人搭載至湧光
      路目的地後，應會將該車平行緊靠路邊停妥之後，始會放
      心先予離去為是，豈會逕將車以斜停、佔據半個車道之停
      放方式，造成湧光路之來車交通與行車安全受到影響？此
      實與常情有違，若非自始均係已達酒醉程度之異議人駕駛
      ，即是丙○○搭載異議人返回住處附近後，復有人加以駕
      駛所致，而參諸警方到場時，現場僅有異議人1 人躺在駕
      駛座上睡覺，該車引擎仍在發動，並未熄火等情，顯見應
      係由異議人親自駕駛無疑，亦正因異議人親自駕駛，而當
      時其業已酒醉，故該自小客車才會以上述斜停路上之不正
      常方式停放，此更足以說明確係異議人酒後駕車甚明。
    (五)至於警方取締交通違規事件，其以照相、錄影方式取證者
      ，固足為違規之證明，惟警員當場舉發者，舉發之員警本
      身之目睹、耳聞，亦為違規人違規之證明，非必所有之違
      規事件，均需有照相、錄影方足為違規之證據。而本件證
      人即取締員警乙○○業已到庭具結，就其所見所聞為陳述
      ，且依其證述內容並無任何矛盾、不合理之處，本院亦查
      無證據足資證明執勤員警有何捏造事實違法取締之情事存
      在，則執勤警員本其維護交通秩序、安全職責所為之舉發
      ，自應受到合法、正確之推定，異議人空言辯稱員警舉發
      有誤云云，顯不足信。
    (六)綜上所述，應堪認定異議人確有違規酒後駕車之情事，異
      議人辯稱未有駕車之行為，核與常情不符，顯係卸責之詞
      ，不足採信。
五、從而，異議人之駕駛執照業已於92年2 月10日到期，其未依
    規定換發新照，且於94年12月7 日飲酒後，酒精濃度高達每
    公升0.83毫克之情形下，駕駛車輛行駛於道路，其持逾期駕
    駛執照駕車、酒精濃度超過規定標準（0.83MG/L）駕駛車輛
    之違規行為，應堪認定。是以原處分機關依據道路交通管理
    處罰條例第22條第1 項第6 款、第35條第3 項之規定，對異
    議人分別裁處罰鍰1,800 元、罰鍰49,500元，並吊扣駕駛執
    照12個月，於法並無不合，異議人仍執詞聲明異議，洵屬無
    據，應予駁回。
六、應依道路交通管理處罰條例第87條第2 項、道路交通案件處
    理辦法第19條，裁定如主文。
中    華    民    國    95    年    5     月    29    日
                        台灣桃園地方法院交通法庭
                              法  官   何俏美
以上正本證明與原本無異。
如不服本裁定，應於裁定送達後5 日內向本院提出抗告狀。
                              書記官  陳淑瓊
中    華    民    國    95    年    5     月    29    日


司法院資訊處製作；財團法人民間司法改革基金會備份。
